【裁判字號】    89,上易,476
【裁判日期】    890420
【裁判案由】    竊盜
【裁判全文】
臺灣高等法院高雄分院刑事判決                    八十九年度上易字第四七六號
    上  訴  人  臺灣高雄地方法院檢察署檢察官
    被      告  乙○○
右上訴人因被告竊盜案件，不服臺灣高雄地方法院八十八年度易字第四五四一號中華
民國八十八年十二月十四日第一審判決（起訴案號：臺灣高雄地方法院檢察署八十八
年度偵字第二三三一二號），提起上訴，本院判決如左：
      主    文
上訴駁回。
      理    由
一、公訴意旨略以：乙○○意圖為自己烈法之所，有於民國八十八年九月十七日十五
    時四十五分許，駕駛其所有車牌ＴＫ－０四九一號自用小貨車，至高雄市○○區
    ○○路一一五號之一號前，竊得甲○○所有車牌０九八－五人五九號重機車一部
    ，並將該機車吊運至上開小貨車上，正欲離去而行至高雄市左營區○○○村街道
    口時，為李字發現報警當場查獲，案經高雄市警察局左營分局移送偵辦，因認乙
    ○○涉犯刑法第三百二十條一項之竊盜罪嫌。
二、公訴人認被告乙○○涉犯刑法之竊盜罪嫌，無非以被害人甲○○之指訴，並有贓
    物領據在卷可稽；及前開機車雖顯老舊，惟牌照及其他零件均屬完整，亦未堆積
    厚重塵土，有照片二張在卷可按，足認該機車現仍供人使用；且被告無法交待其
    所供稱售車人之年籍資料，亦未取得該機車之任何證件照前即將該車吊至小貨車
    ，被告所辯不可採，為其論據。
三、訊據被告乙○○堅詞否認有何竊盜之犯行，辯稱：前開機車是我以三百元向一名
    不詳姓名之男子購得，並非我所竊得等語。
四按犯罪事實應依證據認定之，無證據不得推定其犯罪事實；又不能證明被告犯罪
    或其行為不罰者，應諭知無罪之判決，刑事訴訟法第一百五十四條第三百零一
    條第一項分別定有明文。又認定不利於被告之事實，須依積極證據，苟積極證據
    不足為不利於被告事實之認定時，即應為有利於被告之認定，更不必有何有利之
    證據（最高法院三十年上字第八一六號著有判例可資參照）。經查：
  (一)被告於警訊迄本院審理中自始至終堅決否認有竊取前開機車之犯行，其於警訊
      時即供稱：「我目前在從事機車中古車買賣，在左營區路上有一名年約三十幾
      歲的人說有一輛老舊的機車要賣給我，就帶我到一處叫海光三村的地方，說我
      要多少錢買，我回答三百元要買後，即以現金成交，我要求車子的行照證件，
      他回答要去找人拿機車證件後就走了，不久就有一人說我偷吊他的機車，返還
      時警察剛好到場；因左營區的路我不熟，我只知當時那一位說要賣我機車的人
      騎一輛未懸掛車牌的機車，說要賣我機車後，就直接帶我去吊車了，這個人我
      與他不認識，也不知他的住所。」（見警卷第一頁背面、第二頁正面）、「我
      沒有開設任何機車行，只是任意收購停放於路旁的中古機車，再轉賣於不特定
      的廢棄車輛收購場：：：因該男子已聲明將該機車賣給我，而且我也支付三百
      元給該男子，認為交易已完成，不必任何證明，即將機車留為己有」（見警卷
      第三頁背面）。其於檢察官偵查中亦供稱：「我在善化收買舊機車，我是收購
      後載到高雄縣八卦寮附近賣人，前開機車是一位男子在半路上叫我，說有一輛
      車要賣我」等語（見偵查卷第六頁背面）。又依被告於原審所提出之沿街播放
      收買舊機車錄音帶（附於原審卷證件存置袋內）譯文觀之，被告應係以收購舊
      機車為業，已堪認定。
  (二)被害人李字陛於警訊時指稱：「八十八年九月十七日下午三時五十分時，從我
      家（高雄市○○區○○路一一五之一號）出來，發現我的機車（三陽藍色車號
      000－0000號）不見了，所以到旁邊的海光三村找，剛好有一位不認識
      的小弟弟告訴我說我的車被吊走了，所以我再到旁的巷內發現我的機車已被吊
      在一輛小貨上了：：：失的機車現價值約一千元」等語（見警卷第五頁背面）
      ；於原審審理中到庭陳稱：「當日有一位學生經過我家門口，告訴我說有一位
      騎機車沒懸掛車牌約三十幾歲的男子推我機車，我出門去看，看到被告正準備
      將我的機車吊上貨車。」、「（警訊時曾說有一位三十幾歲的人推走你車子？
      ）我在警局有向警察說，只是警察未記載於筆錄上。」等語（見一審卷第二二
      頁），依被害人李字陛上開所述，被害人李字陛所有之前開機車僅價值一千元
      ，且將其機車推走之人係一位年約三十幾歲之年青人，而非被告，足見被告前
      開所辯並非子虛。
  (三)再者，依卷附之機車照片觀之，被害人李字陛所有之前開機車外型老舊，機車
      手把及後座行子架部分均有鐵銹；且依卷內之車籍作業系統查詢認可資料，該
      機車為三陽藍色重型機車，發照日期為六十九年五月十二日，並於八十四年三
      月三十一日辦理註銷在案，此有上開之機車照片、車籍作業系統查詢認可資料
      在卷可按（見警卷第八頁、十一頁）。倘被告果有竊取他人機車之犯意，衡之
      常情，自可利用其所駕駛之小貨車竊取價值較高之新型機車，殊而故意竊取僅
      價值一千元之老舊機車之理。況一般從事收購破舊機車之人，其搜購舊機車後
      ，均將之轉售專門搜購廢棄車輛之處理場，以充回收廢鐵或零件之用，其轉售
      處理場時即無需交付行車證件，是故一般從事收購破舊機車之人即無要求出售
      舊機車之人交出機車證件之必要。本件自不能因被告未取得該機車之任何來源
      證件，即推定被告前開所辯不可採而認定其有竊盜之犯行。
    綜上所述，被告前開所辯，尚屬可採，從而公訴人所持之前開論據，均無法採為
    認定被告犯罪之證據；此外，復查無其他積極證據足資證明被告有何竊盜犯行，
    被告被訴竊盜罪自屬不能證明。
五、原審因而以不能證明被告犯罪，而為被告無罪之諭知，核無違誤，檢察官猶執前
    詞，指摘原判決不當，為無理由，應予駁回。
據上論斷，應依刑事訴訟法第三百六十八條，判決如主文。
本案經檢察官朱文彬到庭執行職務。
中    華    民    國        八十九      年      四      月     二十     日
                              臺灣高等法院高雄分院刑事第四庭
                                  審判長法官  莊  鎮
                                        法官  陳啟造
                                        法官  蕭權閔
右正本證明與原本無異。
不得上訴。
                                      書記官  陳江山
中    華    民    國        八十九      年      四      月    二十四    日
                                                                      Ｈ


司法院資訊處製作；財團法人民間司法改革基金會備份。
